---
title: "Genomics data"
author: "WAINSCHTEIN Pierrick"
date: "16 novembre 2015"
output: pdf_document
---





##Chargement des données

Nous nous intéressons tout d'abord à la structure de nos données.
Nous pouvons voir que le fichier liver.rda contient un objet qui contient une liste de 4 éléments :
- Gènes (contient les niveaux d'expression de 3116 gènes)
- Clinic (contient les données sur les sujets de test ainsi que Cholesterol.mg.dL en dernière colonne)
- Treatment (des informations sur les traitements utilisés)
- Gene.ID (des informations pour retrouver les différents gènes dans la base de donnée NCBI)

```{r}

load("liver.rda")

library(GGally)
library(ggplot2)
 

# head(liver.toxicity)
str(liver.toxicity)

cholesterol <- liver.toxicity$clinic[,"Cholesterol.mg.dL."]

str(liver.toxicity$treatment)

gene <- liver.toxicity$gene


```

\newpage

##Analyse descriptive des données

On observe que les données de cholestérol semblent centrées autour de la valeur 80.

```{r, echo=FALSE}
par(mfrow=c(1,2))
hist(cholesterol,col="cyan", breaks = 10, main="histogramme",xlab="")

```

#Sélection des données

Nous sommes iniialement partis du principe que nous avions besoin de sélectioner des gènes parmi nos 3117 gènes initiaux.

On regarde tout d'abord la corrélation entre les gènes. On plot le nombre de gènes selon le coefficient de corrélation.

```{r}

geneint<- function(seuil){gene[,abs(cor(gene[,1:ncol(gene)], cholesterol))>seuil]}

visual = c()
for ( i in seq(0, 1 , 0.1))
  {
    visual = c(visual, ncol(geneint(i)))
}
plot(seq(0, 1 , 0.1), visual)

workgene <- geneint(0.4)

image(abs(cor(workgene))) 

```

En faisant la heatmap des gènes présentant une forte corrélation avec le cholestérol (>0.4) (environ 500 gènes d'intérêt), nous pouvons constater que nous avons un grand nombre de gènes corrélés entre eux. Ce n'est pas un bon descripteur pour nos données.

Nous tentons ensuite une sélection sur la variance.

```{r}
library(leaps)

var.gene<-apply(gene, 2, var)

plot(var.gene)
hist(var.gene, breaks=100)

plot.gene.var<-function(min)
{
  step<-seq(min, 0.5, 0.01)
  n.genes<-c()
  for(i in step)
  {
    n.genes<-c(n.genes, sum(var.gene>i))
  }
  plot(step, n.genes)
}

```

```{r}
par(mfrow=c(2,2))
plot.gene.var(0)
plot.gene.var(0.04)
plot.gene.var(0.08)
plot.gene.var(0.2)

work.gene <- gene[,var.gene>0.1]
ncol(work.gene)

```

En regardant la distribution de la variance des 3117 gènes, la majorité est proche de 0 avec seulement 49 présentant une variance supérieure à 0.1.



\newpage

##Régression Stepwise

Nous avons fait une régression stepwise sur les gènes sélectionnés sur la variance.

```{r, echo=FALSE}
scope <- list(lower = terms(cholesterol ~ 1, data=work.gene), upper = terms(cholesterol ~ ., data=work.gene))
step.AIC <- step( lm(cholesterol~1, work.gene), scope, direction='both', trace=FALSE)
step.BIC <- step( lm(cholesterol~1, work.gene), scope, direction='both', k=log(nrow(work.gene)), trace=FALSE)

step.AIC

step.BIC

par(mfrow=c(2,2))
plot(step.BIC, which=c(1,2,4,5))
```

\newpage

##Régression Ridge

Nous avons fait une régression stepwise sur les gènes sélectionnés sur la variance.

```{r, echo=FALSE}
library(glmnet)
ridge<-glmnet(as.matrix(work.gene), cholesterol, alpha=0)
par(mfrow=c(1,3))
plot(ridge, xvar="lambda")
plot(ridge, xvar="norm")
plot(ridge, xvar="dev")

ridge.10cv <- cv.glmnet(as.matrix(work.gene),cholesterol,nfolds=10, alpha=0, grouped=FALSE)
ridge.loo <- cv.glmnet(as.matrix(work.gene),cholesterol,nfolds=nrow(work.gene), alpha=0 , grouped=FALSE)
par(mfrow=c(1,2))
plot(ridge.10cv)
plot(ridge.loo)

cbind(predict(ridge, as.matrix(work.gene[1:10,]), s=ridge.10cv$lambda.min), cholesterol[1:10])

cbind(predict(ridge, as.matrix(work.gene[1:10,]), s=ridge.10cv$lambda.1se ), cholesterol[1:10])
```

On voit pour les gènes X211 et X213, que selon le modèle réalisé, les gènes ont une bonne moyenne mais une variance trop faible.

\newpage

##Régression Lasso

Nous avons fait une régression lasso sur les gènes sélectionnés sur la variance.

```{r, echo=FALSE}
lasso <- glmnet(as.matrix(work.gene), cholesterol)
par(mfrow=c(1,3))
plot(lasso, xvar="lambda")
plot(lasso, xvar="norm")
plot(lasso, xvar="dev")

lasso.10cv <- cv.glmnet(as.matrix(work.gene),cholesterol,nfolds=10, grouped=FALSE)
lasso.loo <- cv.glmnet(as.matrix(work.gene),cholesterol,nfolds=nrow(work.gene) , grouped=FALSE)
par(mfrow=c(1,2))
plot(lasso.10cv)
plot(lasso.loo)

cbind(predict(lasso, as.matrix(work.gene[1:10,]), s=lasso.10cv$lambda.min), cholesterol[1:10])

cbind(predict(lasso, as.matrix(work.gene[1:10,]), s=lasso.10cv$lambda.1se), cholesterol[1:10])
```

Là encore, les gènes ont une bonne moyenne mais une variance trop faible.

```{r}
n <- nrow(work.gene)
p <- ncol(work.gene) - 1 + 1
AIC <- n*log(colMeans((cholesterol - predict(lasso, as.matrix(work.gene)))^2)) + 2 * lasso$df
BIC <- n*log(colMeans((cholesterol - predict(lasso, as.matrix(work.gene)))^2)) + log(n) * lasso$df
eBIC <- n*log(colMeans((cholesterol - predict(lasso, as.matrix(work.gene)))^2)) + log(p) * lasso$df
mBIC <- n*log(colMeans((cholesterol - predict(lasso, as.matrix(work.gene)))^2)) + (log(n) + 2 *log(p)) * lasso$df

library(ggplot2)

```


Ecart à la moyenne du modèle pour chacune des valeurs lambda :


```{r}
d <- data.frame(lambda = rep(lasso$lambda, 4),
value = c(AIC, BIC, eBIC, mBIC),
critere = factor(rep(c("AIC","BIC","eBIC","mBIC"), each=length(lasso$lambda))))
ggplot(d, aes(x=lambda,y=value,colour=critere,group=critere)) + geom_line() + scale_x_log10()

lambda.min.BIC <- lasso$lambda[which.min(BIC)]
lambda.min.mBIC <- lasso$lambda[which.min(mBIC)]

cbind(predict(lasso, as.matrix(work.gene[1:10,]), s=lambda.min.BIC), cholesterol[1:10])

cbind(predict(lasso, as.matrix(work.gene[1:10,]), s=lambda.min.mBIC), cholesterol[1:10])

```


Les modèles trouvés ont une bonne espérance mais une variance quasiment nulle, ne correspondant pas à la vraie variance des données de Cholesterol.

\newpage

##Régression sur l'ensemble des gènes

Suite aux résultats du lasso et du ridge, nous voulons faire une régression sur l'ensemble des gènes.
Nous allons donc faire une méthode Elastic net qui, avec un paramètre alpha, permet de combiner les deux techniques. Alpha = 0 : ridge penalty,  Alpha = 1 : lasso penaly

Nous cherchons donc l'alpha qui minimise la différence de variance entre les données prédites et les vraies données en faisant également une validation croisée.

```{r}

var.chol<-var(cholesterol)

better.model.loo <- cv.glmnet(as.matrix(gene),cholesterol,nfolds=nrow(gene) , grouped=FALSE)

err.model<-function(a){
  model<-glmnet(as.matrix(gene), cholesterol, alpha=a)
  return(var(predict(model, as.matrix(gene), s=better.model.loo$lambda.min))-var.chol)
}

errors<-lapply(seq(0,1,0.1), err.model)

plot(seq(0,1,0.1), errors)

errors<-lapply(seq(0,0.1,0.01), err.model)

plot(seq(0,0.1,0.01), errors)

better.model<-glmnet(as.matrix(gene), cholesterol, alpha=0.04)

better.model.lambda.min<-cv.glmnet(as.matrix(gene),cholesterol,nfolds=nrow(gene) , grouped=FALSE)$lambda.min

err.var.min<-var.chol-var(predict(better.model, as.matrix(gene), s=better.model.lambda.min))

err.mean.min<-mean(cholesterol)-mean(predict(better.model, as.matrix(gene), s=better.model.lambda.min))

better.model.lambda.1se<-cv.glmnet(as.matrix(gene),cholesterol,nfolds=nrow(gene) , grouped=FALSE)$lambda.1se

err.var.1se<-var.chol-var(predict(better.model, as.matrix(gene), s=better.model.lambda.1se))

err.mean.1se<-mean(cholesterol)-mean(predict(better.model, as.matrix(gene), s=better.model.lambda.1se))

matrix(c(err.var.min, err.var.1se, err.mean.min, err.mean.1se), 2, 2, dimnames=list(c("lambda.min", "lambda.1se"), c("err.var", "err.mean")))
```

En tracant le plot des données de cholesterol observées et des données prédites avec un elastic net (alpha = 0.04), nous pouvons observer que le modèle comporte 346 gènes et semble très satisfaisant.

```{r, echo=FALSE}
par(mfrow=c(1,1))

predicted.cholesterol<-predict(better.model, as.matrix(gene), s=better.model.loo$lambda.min)
plot(predicted.cholesterol, col="red")
legend("bottomleft", legend = c("Données prédites", "Données observées"), pch = 1:1, col = c("red", "green"))
points(cholesterol, col="green")

```

\newpage

##Facteurs du modèle

On remarque que les 346 gènes semblent être organisés en au moins 2 groupes

```{r}
better.model.coef<-predict(better.model, type="coef", s=better.model.loo$lambda.min)

sum(better.model.coef!=0)

coef.names<-c(dimnames(better.model.coef)[[1]][1], dimnames(better.model.coef)[[1]][better.model.coef@i])
better.model.coef<-better.model.coef@x[better.model.coef@x!=0]
names(better.model.coef)<-coef.names

head(better.model.coef)

gene.dist<-dist(gene[coef.names[-1]])
plot(hclust(gene.dist))

```


